【裁判字號】    89,訴,1151
【裁判日期】    900321
【裁判案由】    懲治走私條例
【裁判全文】
臺灣臺南地方法院刑事判決
    公  訴  人  臺灣臺南地方法院檢察署檢察官
    被      告  乙○○
    選任辯護人  鄭和傑律師
                蘇新竹律師
                謝依良
右列被告因懲治走私條例案件，經檢察官提起公訴（八十九年度偵字第九四九五號）
，本院判決如左：
    主  文
乙○○幫助運送管制物品進口，逾公告數額之走私物品，處有期徒刑貳月，如易科罰
金，以參佰元折算壹日。
    事  實
一、乙○○係車號Ｓ三─六六二三號自小貨車之所有人，基於幫助綽號「鬍鬚」之不
    詳姓名年籍男子運送走私物品之犯意，於民國（下同）八十九年三月三日上午，
    在台南市○○區○○路三段七三巷五號住處，透過甲○○而提供上開自小貨車給
    綽號「鬍鬚」者運送走私進口之未稅洋菸。嗣綽號「鬍鬚」者僱用丙○○（已由
    臺灣臺南地方法院檢察署另行起訴）於八十九年三月三日十六時許，至臺南市安
    定鄉港口村大廟口前，駕駛上開自小貨車，運送走私進口之未稅洋菸，嗣於八十
    九年三月三日二十一時十分許，在台南市○○路○段、安吉街口處，為警查獲，
    並當場扣得未稅洋菸七星牌四萬二千五百包、大衛杜夫牌一萬三千包，嗣經財政
    部高雄關稅局鑑定其完稅價格為新台幣（下同）九十萬二千零九十五元，已違反
    管制進口洋菸不得超過十萬元之規定。
二、案經臺灣臺南地方法院檢察署檢察官自動檢舉偵查起訴。
    理  由
一、訊據被告乙○○矢口否認有右揭幫助運送走私洋菸之犯行，辯稱：八十九年三月
    三日上午其外出送貨時，其友人甲○○打電話給其妻丁○○欲向其借車載貨，經
    其妻轉告後，其遂同意借車，嗣於八十九年三月四日甲○○告知其車為警查扣，
    而駕車者係丙○○，其並不認識，甲○○教導其要向警察謊報車子係借給丙○○
    ，並認識丙○○，車子才可能領回來，故其在警訊及偵查時均謊報車子係借給丙○○，但其真不知車子係運送走私物品等語，而證人丁○○、甲○○及另案被告
    丙○○於本院審理時，亦均附合其說，有本院八十九年十一月十八日、八十九年
    十二月十五日、九十年二月十六日、九十年三月七日訊問、審判筆錄等各一份可
    參。
二、經查：
（一）被告於警訊及偵查時，均一再堅稱：車子係借給丙○○的等語，有警訊及偵訊
      筆錄可憑，惟於本院審理時，又隨即改稱：車子係借給甲○○的等語，其供詞
      前後反覆不定，差異極大，其何時之供詞可信？原令人疑惑。惟另案被告丙○○於警訊、偵查及本院審理時，既均堅稱不認識被告，且未向被告借車，而證
      人丁○○於本院審理時亦陳明係甲○○借車，又證人甲○○於本院審理時亦坦
      承係其向被告借車，渠等此部分之供證，尚屬一致，且衡諸常情，若證人甲○○真未向被告借車，應無冒著被追究刑事責任之風險而任意自承借車之理，故
      渠等於本院所稱車子係借給甲○○等情，應屬可信。
（二）若被告真係單純借車給甲○○，對走私案情毫不知情，問心無愧，則案發後自
      應坦白供出內情，以利警察及司法機關查明真相，證明自己之清白。惟被告未
      此之圖，明明與證人丙○○素不相識，本案被查獲後，於警訊及偵查時竟一口
      咬定係證人丙○○向其借車，企圖由證人丙○○一力承擔罪責，逃避自己之罪
      嫌，妨害檢警追查，依常情言之，被告應知悉車子係借去載運走私未稅物品無
      疑。故被告辯稱：其僅知借車係要載貨，但不知要載運走私物品等語，應為卸
      責之詞，其此部分之所辯，應不可採。
（三）另案被告丙○○運送走私未稅洋菸之事實，業據其自承明確，有本院九十年三
      月七日審判筆錄一份可參，且洋菸經鑑定其完稅價格為九十萬二千零九十五元
      ，有財政部高雄關稅局函一份可參，已逾行政院公告之「管制物品項目及其數
      額」中一次私運洋煙之一項或數項，其總額由海關照緝獲時之完稅價格十萬元
      之規定。
（四）綜上所述，被告所辯，應不可採，其罪證明確，犯行應予認定。
三、按被告透過證人甲○○而提供貨車給綽號「鬍鬚」者運送右揭未稅洋菸，核其所
    為，係犯懲治走私條例第三條第一項之運送走私物品罪。雖公訴人認被告與綽號
    「鬍鬚」者之間，有犯意之聯絡及行為之分擔，均為共同正犯，惟查被告僅係提
    供貨車給綽號「鬍鬚」者運送走私物品，並無證據證明被告主觀上係以自己犯罪
    之意思而參與，故應僅認被告主觀上係以幫助他人犯罪之意思而參與，又客觀上
    其所參與之行為，為運送走私物品犯罪構成要件以外之行為，故應認被告僅係犯
    上開罪名之幫助犯，應屬從犯，故公訴人認被告係共同正犯，尚有未洽，因仍適
    用同一法條，故不須變更起訴法條。被告既為從犯，依刑法第三十條第二項之規
    定，按正犯之刑減輕之。爰審酌被告犯罪之動機、目的、手段、所生危害、犯罪
    後未能完全坦承犯行等一切情狀，量處如主文所示之刑，並諭知易科罰金之折算
    標準。又扣案之洋菸七星牌洋菸四萬二千五百包、大衛杜夫牌一萬三千包雖均係
    犯罪所得，但並非被告所有，而車號Ｓ三─六六二三號自小貨車雖係被告所有，
    但並非專供運送走私物品所用之犯罪工具，故均不宣告沒收。
據上論斷，應依刑事訴訟法第二百九十九條第一項前段，懲治走私條例第三條第一項
、刑法第十一條前段、第三十條第二項、第四十一條第一項，罰金罰鍰提高標準條例
第一條前段、第二條，判決如主文。
中      華      民      國    九十    年      三      月      廿一      日
                                  臺灣臺南地方法院刑事第三庭
                                      法  官  彭  振  湘
右正本證明與原本無異。
如不服本判決，應於判決送達後十日內，向本院提出上訴狀（須附繕本）。
                                      書記官  汪  姿  秀
中      華      民      國    九十    年      三      月      廿一      日
附錄本案論罪科刑法條全文：
懲治走私條例第三條第一項：
運送、銷售或藏前條第一項之走私物品者，處五年以下有期徒刑、拘役或科或併科新
台幣九萬元以下罰金。


司法院資訊處製作；財團法人民間司法改革基金會備份。
